【裁判字號】    95,破抗,8
【裁判日期】    950206
【裁判案由】    宣告破產
【裁判全文】
臺灣高等法院民事裁定                   95年度破抗字第8號
抗  告  人  甲○○
抗告人因聲請宣告破產事件，對於中華民國94年12月29日臺灣板
橋地方法院94年度破字第67號所為裁定，提起抗告，本院裁定如
下：
    主  文
抗告駁回。
抗告程序費用由抗告人負擔。
    理  由
一、查：破產，對債務人不能清償債務者宣告之。債務人停止支
    付者，推定其為不能清償，破產法第57條、第1條第2項固有
    明文規定；惟：破產者，乃債務人不能清償其債務時，為使
    多數債權人得公平滿足，就債務人之總財產，由法院參與其
    事，為一般強制執行之訴訟程序也。所謂不能清償債務，係
    指應即時清償之債務，客觀上不論以正當之財產、勞務、信
    用、均無法繼續清償之意。又：法院就破產之聲請，得依職
    權為必要之調查，如債務人確係毫無財產，則破產財團即不
    能構成，無從依破產程序清理其債務，固應以裁定駁回其聲
    請；如債務人不能清償其債務，並非毫無財產，則法院非不
    得依破產法第57條宣告債務人破產。有最高法院75年度臺抗
    字第2號裁判意旨，可資參照。
二、法院為破產宣告時，應選任破產管理人，並決定申報債權期
    間及第一次債權人會議期日（破產法第64條）；破產管理人
    應就會計師或其他適於管理該破產財團之人中選任之（同法
    第83條第 1項）；破產管理人就任後，應清查、整理債務人
    之財產狀況（同法第87條至第89條），並編造債權表及資產
    表（同法第94條），必要時尚須執行破產法第90條至第93條
    所規定之職務，其職務內容甚為繁雜，應由法院核定給予相
    當之報酬（同法第84條）；另法院應依聲請或依職權召集債
    權人會議（同法第 116條），由債權人會議聽取破產管理人
    之報告、議決法定事項並行使其他權限（同法第 119條、第
    120條等）；債權人會議得選任監查人一人或數人（同法第1
    20條第 1款），依司法院25年院字第1529號解釋，監查人係
    必要機關，不得免設，而監查人職司破產程序之監督，破產
    法賦予之權限甚多，職責繁重，應由法院斟酌其工作情形定
    其報酬數額（同法第128條、第84條)。由以上所述破產程序
    之進行，應支出相當之費用，顯可預期；倘債務人毫無財產
    ，無法構成破產財團，或其所構成破產財團之財產，顯不敷
    清償破產財團費用及財團債務，破產程序無由進行，參酌破
    產法第148條規定：「破產宣告後，如破產財團之財產不敷
    清償財團債務時，法院因破產管理人之聲請，應以裁定宣告
    破產終止」之立法意旨、及上開最高法院裁判意旨，應以裁
    定駁回該破產之聲請。
三、抗告人於原法院之聲請意旨略以：抗告人於民國92年9月25
    日起，以個人獨資方式，在台北縣板橋市○○路○段81號1樓
    經營「蓋瑞名床」專賣店，因經營不善，業績不佳，陸續以
    信用卡、現金卡等消費借貸方式向銀行借款，迄今總債務高
    達新台幣（以下同）2,30 7,415元，而抗告人現在經技有限
    公司擔任技術學徒，日薪600元，顯無力清償債務；為此，
    提出財產狀況說明書、債權人清冊、戶籍謄本、房屋租賃契
    約書、營利事業登記證，營利事業登記核准歇業通知書、在
    職證明書，聲請為宣告抗告人破產之裁定。
四、經查抗告人陳報其現有資產僅44,000元，日薪600元 (折計
    月薪18,000元)，而其負債高達2,307,415元，所能構成之破
    產財團，即使於抗告後又陳報可撤銷有償行為之資產30萬元
    ，其財產是否足以支付冗長之破產程序所須費用，顯非無疑
    ，遑論償付上開之債權。從而，本件縱經宣告破產，其破產
    財團之財產，顯不敷清償破產財團費用及財團債務，破產程
    序無由進行，至為明確。揆諸前開說明，本件難認有進行破
    產程序之實益，抗告人為破產宣告之聲請，於法尚有未合，
    不應准許。原法院駁回其聲請，經核於法尚無違誤；抗告意
    旨仍持陳詞，指摘原法院之裁定不當，求予廢棄，為無理由
    ，應予駁回。
據上論結，本件抗告為無理由，爰裁定如主文。
中    華    民    國    95    年    2     月    6     日
                  民事第五庭    審判長法  官  林丁寶
                                      法  官  高鳳仙
                                      法  官  陳博享
正本係照原本作成。
本裁定非以適用法規顯有錯誤為理由，不得再抗告。
如不服本裁定，應於收受送達後10日內向本院提出再抗告狀，並
應繳納再抗告費新台幣1,000元及委任律師為代理人， 惟再抗告
須經本院之許可。
中    華    民    國    95    年    2     月    8     日
                                      書記官  鄭靜如


司法院資訊處製作；財團法人民間司法改革基金會備份。
